【裁判字號】    95,訴,994
【裁判日期】    950811
【裁判案由】    毒品危害防制條例
【裁判全文】
臺灣板橋地方法院刑事判決               95年度訴字第994號
公  訴  人  臺灣板橋地方法院檢察署檢察官
被      告  甲○○
上列被告因違反毒品危害防制條例案件，經檢察官提起公訴（九
十五年度毒偵字第二０五九號），被告於本院準備程序進行中，
就被訴犯罪事實為有罪之陳述，經本院合議庭裁定改行簡式審判
程序審理，判決如下：
    主  文
甲○○連續施用第一級毒品，累犯，處有期徒刑柒月。扣案之注
射針筒貳支，沒收。
    事  實
一、甲○○前於民國八十八年間因施用第二級毒品安非他命案件
    ，經本院裁定送觀察、勒戒後，認無繼續施用毒品之傾向，
    經臺灣板橋地方法院檢察署（下稱板橋地檢署）檢察官於同
    年九月二十七日以八十八年度毒偵字第三八一號不起訴處分
    確定；再於八十九年間因施用安非他命案件，除經送觀察、
    勒戒後，認有繼續施用毒品之傾向後，由本院裁定令入戒治
    處所施以強制戒治一年，並於八十九年九月二十七日停止戒
    治出所，且於九十年三月七日戒治期滿外，並經板橋地檢署
    檢察官聲請簡易判決處刑，由本院三重簡易庭以八十九年度
    重簡字第五六九號刑事簡易判決處有期徒刑四月，並得易科
    罰金確定，嗣於九十年五月十八日易科罰金執行完畢。詎其
    仍不知悔改，猶基於施用第一級毒品海洛因之概括犯意，自
    九十四年七月某日某時起至九十四年十一月七日晚上八、九
    時止，在臺北縣三重市○○街六號三樓住處，連續以注射針
    筒注射之方式施用海洛因多次；嗣於九十四年十一月八日下
    午四時許，在臺北市中正區○○○路○段五巷內為警查獲，
    並扣得其所有供其施用海洛因用之注射針筒二支，並經採集
    其尿液送驗，結果呈嗎啡之陽性反應，始查知上情。
二、案經臺北市政府警察局中正第一分局移送板橋地檢署檢察官
    偵查起訴。
    理  由
一、上開事實，業據被告甲○○迭於警詢及本院訊問時自白不諱
    ，且被告於前開時間採集之尿液經送驗，結果呈嗎啡之陽性
    反應乙節，此有台灣檢驗科技股份有限公司之濫用藥物尿液
    檢驗報告、臺北市政府警察局中正第一分局九十四年十一月
    移送煙毒麻藥品人犯尿液檢體對照表各一份在卷可稽，並有
    扣案之注射針筒二支可證。故被告之自白核與事實相符，應
    堪予採信。是本件事證已臻明確，被告犯行洵堪認定，應予
    依法論科。
二、論罪科刑部分：
(一)、法律修正之適用：
１、按行為後法律有變更者，適用行為時之法律。但行為後之法
    律有利於行為人者，適用最有利於行為人之法律，刑法第二
    條第一項定有明文，此條規定乃與刑法第一條罪刑法定主義
    契合，而貫徹法律禁止溯及既往原則，係規範行為後法律變
    更所生新舊法律比較適用之準據法，是刑法第二條本身雖經
    修正，但刑法第二條既屬適用法律之準據法，本身尚無比較
    新舊法之問題，應一律適用裁判時之現行刑法第二條規定以
    決定適用之刑罰法律，先予辨明。又以本次刑法修正之比較
    新舊法，應就罪刑有關之共犯、未遂犯、想像競合犯、牽連
    犯、連續犯、結合犯，以及累犯加重、自首減輕暨其他法定
    加減原因（如身分加減）與加減例等一切情形，綜其全部罪
    刑之結果而為比較，且從刑附屬於主刑，除法律有特別規定
    者外，依主刑所適用之法律，最高法院九十五年五月二十三
    日九十五年度第八次刑庭會議決議可資參照。經查：
(1)、被告行為後，刑法第五十六條連續犯之規定，業於九十四年
    一月七日修正公布刪除，並於九十五年七月一日施行，則被
    告之犯行，因行為後新法業已刪除連續犯之規定，此刪除雖
    非犯罪構成要件之變更，但顯已影響行為人刑罰之法律效果
    ，自屬法律有變更，依新法第二條第一項規定，比較新、舊
    法結果，仍應適用較有利於被告之行為時法律即舊法論以連
    續犯。
(2)、刑法第四十七條關於累犯之規定，業於九十四年一月七日修
    正，將原「受有期徒刑之執行完畢，或受無期徒刑或有期徒
    刑一部之執行而赦免後，五年以內再犯有期徒刑以上之罪者
    為累犯，加重本刑至二分之一」之規定，修正為刑法第四十
    七條第一項「受徒刑之執行完畢，或一部之執行而赦免後，
    五年以內故意再犯有期徒刑以上之罪者為累犯，加重本刑至
    二分之一」。則本件被告前因施用毒品案件，經本院判處有
    期徒刑四月，並得易科罰金確定，嗣於九十年五月十八日易
    科罰金執行完畢，此有臺灣高等法院被告前案紀錄表一紙在
    卷可稽，其於五年以內再故意犯本件有期徒刑以上之罪，不
    論依修正前刑法第四十七條或修正後之刑法第四十七條第一
    項之規定，均構成累犯，對被告而言並無有利或不利之情形
    。
(3)、綜合修正前、後之比較，揆諸前揭最高法院決議及修正後刑
    法第二條第一項前段、後段規定之「從舊、從輕」原則，自
    應全部適用被告行為時之法律，即修正前刑法之相關規定予
    以論處。
(二)、按施用毒品經觀察、勒戒或強制戒治執行完畢釋放後，五年
    後再施用毒品，應適用毒品危害防制條例第二十條第一、二
    項之規定，同條例第二十條第三項定有明文。經查，被告前
    八十八年間因施用第二級毒品安非他命案件，經本院裁定送
    觀察、勒戒後，認無繼續施用毒品之傾向，經板橋地檢署檢
    察官於同年九月二十七日以八十八年度毒偵字第三八一號不
    起訴處分確定；再於八十九年間因施用安非他命案件，除經
    送觀察、勒戒後，認有繼續施用毒品之傾向後，由本院裁定
    令入戒治處所施以強制戒治一年，並於八十九年九月二十七
    日停止戒治出所，且於九十年三月七日戒治期滿外，並經板
    橋地檢署檢察官聲請簡易判決處刑，由本院三重簡易庭以八
    十九年度重簡字第五六九號刑事簡易判決處有期徒刑四月，
    並得易科罰金確定，嗣於九十年五月十八日易科罰金執行完
    畢在案，此有臺灣高等法院被告前案紀錄表及上開不起訴處
    分各乙份在卷可稽，則
    本件檢察官起訴被告施用第一級毒品，符合上開規定，合先
    敘明。又按海洛因依毒品危害防制條例第二條第二項第一款
    之規定，分別係屬第一級毒品，故核被告所為，係犯毒品危
    害防制條例第十條第一項之施用第一級毒品罪。又被告持有
    海洛因係供己施用，則其持有之低度行為，為施用毒品之高
    度行為所吸收，不另論罪。再被告分別多次施用海洛因之行
    為，時間緊接，觸犯構成要件相同之罪名，顯係基於概括犯
    意反覆為之，為連續犯，應依修正前刑法第五十六條之規定
    ，以一罪論，並加重其刑。末查，被告前於於八十九年間因
    施用安非他命案件，經本院三重簡易庭以八十九年度重簡字
    第五六九號刑事簡易判決處有期徒刑四月，並得易科罰金確
    定，嗣於九十年五月十八日易科罰金執行完畢在案，已如前
    述，是其受有期徒刑之執行完畢後五年以內再犯本件有期徒
    刑以上之罪，為累犯，應依修正前刑法第四十七條之規定，
    各加重其刑，並依法遞加之。又公訴人雖僅就被告於九十四
    年十一月七日施用海洛因之犯行起訴，惟檢察官就犯罪事實
    一部起訴者，其效力及於全部，則公訴人未就被告自九十四
    年七月某日起至九十四年十一月七日止連續多次施用海洛因
    之犯行提起公訴，惟該部分與前揭起訴部分有連續犯之裁判
    上一罪關係，本院自得併予審酌，附此敘明。爰審酌被告前
    有多次施用毒品之犯行，仍不知悔悟，故態復萌，再次施用
    毒品，無視於毒品對於自身健康之戕害及國家對於杜絕毒品
    犯罪之禁令，惟審酌被告犯後坦承犯行，態度尚佳，及施用
    毒品者均具有相當程度之生理成癮性及心理依賴性，戒除不
    易，且犯罪心態與一般刑事犯罪之本質不同，非難性較低等
    一切情狀，分別量處如主文所示之刑，並定應執行之刑，以
    資懲儆。至扣案之注射針筒二支係被告所有並供其施用海洛
    因之工具，業據被告供承在卷，堪以認定，依從刑附屬於主
    刑之原則，已如前述，應依修正前刑法第三十八條第一項第
    二款之規定，併予宣告沒收。
據上論斷，應依刑事訴訟法第二百九十九條第一項前段、第二百
七十三條之一第一項，毒品危害防制條例第十條第一項，刑法第
二條第一項前段、第十一條前段、修正前第五十六條、修正前第
四十七條、修正前第三十八條第一項第二款，判決如主文。
本案經檢察官朱學瑛到庭執行職務。
中    華    民    國    95    年    8    月     11    日
                  刑事第十四庭    法  官  饒金鳳
以上正本證明與原本無異。
如不服本判決，應於判決送達後十日內，向本院提出上訴狀。
                                  書記官  王春森
中    華    民    國    95    年    8     月    11    日
附錄本案論罪科刑之法律條文：
毒品危害防制條例第十條第一項：
施用第一級毒品者，處六月以上五年以下有期徒刑。


司法院資訊處製作；財團法人民間司法改革基金會備份。
